臺灣高等法院高雄分院民事判決　　　　　　 96年度訴字第1號
原　　　告　乙○○
訴訟代理人　甲○○
被　　　告　丙○○
上列當事人間因請求侵權行為損害賠償事件，經刑事庭移送前來
，本院於民國96年5 月15日言詞辯論終結，判決如下︰
    主      文
被告應給付原告新臺幣參佰參拾玖萬伍仟貳佰參拾柒元，及自民
國九十五年十一月七日起至清償日止，按年息百分之五計算之利
息。
原告其餘之訴駁回。
訴訟費用由被告負擔三分之二，餘由原告負擔。
本判決第一項於原告以新臺幣壹佰壹拾萬元預供擔保後，得假執
行。
原告其餘假執行之聲請駁回。
    事實及理由
一、原告主張：被告於民國95年1 月13日晚間7 時許，在屏東市
    大洲里三塊厝附近之大廟飲酒，迄同日晚間7 時40分許，在
    酒後已不能安全駕駛動力交通工具之情形下，竟仍駕駛車牌
    號碼F5-6587 號自用小客車，沿屏東縣新埤鄉○○村○○路
    由北往南方向行駛，於同日晚間9 時5 分許，行經新華路新
    埤國小前時，理應注意汽車駕駛人飲用酒類後其吐氣所含酒
    精濃度超過0.25MG/L不得駕車，以及駕駛自小客車應注意車
    前狀況且不得任意駛入對向車道，且汽車行駛時，駕駛人應
    注意車前狀況，並隨時採取必要之安全措施，而依當時夜間
    有照明，天候晴，路面無缺陷，道路無障礙物，視距良好，
    並無不能注意之情形，竟疏未注意而貿然駛入對向車道，其
    自小客車前方車頭撞擊當時對向由南往北方向行駛，由原告
    所騎乘之車牌號碼XWN-753 號重型機車，致原告人車倒地，
    該機車倒地滑行再撞擊由訴外人郭文彬所駕駛車號YR-3379
    號自小客車之左後車門，致原告受有顱內出血、休克、多處
    骨折、血胸、脊髓損傷併兩下肢癱瘓、多重性骨折術後（骨
    盆、右側股骨、左側肱骨、右側脛骨）、第十二胸椎移位性
    骨折術後等傷害。經到場處理之員警對被告施以呼氣酒精濃
    度測試，發覺其酒精濃度值為0.60MG/L，案經台灣屏東地方
    法院檢察署檢察官偵察起訴，原法院以95年度交上易字第95
    號刑事判決被告服用酒類，不能安全駕駛動力交通工具而駕
    駛，及過失致重傷等罪刑確定在案。查原告因被告之過失行
    為，致受有前述傷害，爰依侵權行為之法律關係，請求被告
    賠償下列損害：(一)醫療費用新台幣（以下同）10萬7,571 元
    。(二)增加生活上需要之費用共67萬7,372 元【包括：救護
    車費用2 萬6,000 元（包含潮州到屏東基督教醫院、到高雄
    醫學大學附設中和紀念醫院、到台北榮民總醫院）；行動
    輔具9 萬6,500 元（包含背架、骨盆架、輪椅、氣墊座、中
    醫復健療床、復健彈性襪、復健鐵鞋等）；已支出看護費
    5 萬2,360 元（自95年2 月10日至4 月3 日止於高雄醫學大
    學附設中和紀念醫院之看護費）；未來兩年之看護費50萬
    2,512 元（以月薪1 萬5,840 元、加班費2,112 元、健保費
    986 元、就業安定費2,000 元計算）】。(三)減少勞動能力之
    損害298 萬6,643 元：原告受此傷害，目前兩下肢完全麻痺
    ，依「勞工保險殘廢給付標準表」屬二等級重度傷害，喪失
    勞動能力為百分之百，並領有極重度身心障礙手冊在案，原
    告於車禍前係「吟餘股份有限公司」製造紙類之員工，每月
    薪資為2 萬3,000 元，年薪為27萬6,000 元，依此計算，原
    告因兩下肢癱瘓而完全喪失勞動能力，每年減少之收入即為
    27萬6,000 元，又原告殘廢時為46歲，由95年計算至60歲退
    休年限，尚得工作14年，爰依霍夫曼計算法扣除期前利息，
    可請求一次給付之金額為298 萬6,643 元。(四)精神慰撫金20
    0 萬元；以上總計577 萬1,586 元，再扣除原告已領取之強
    制汽車責任保險保險金137 萬6,349 元，請求被告賠償439
    萬5,237 元等情。其訴之聲明求為判決：(一)被告應給付原告
    439 萬5,237 元及自刑事附帶民事訴訟起訴狀繕本送達翌日
    起，至清償日止，按年息百分之五計算之利息。(二)訴訟費用
    由被告負擔。(三)願供擔保，請准宣告假執行。
二、被告對於前開原告請求賠償之金額沒有意見，僅以伊無能力
    如數賠償及原告請求慰撫金過高等語，資為抗辯。其答辯聲
    明：原告之訴駁回。
三、兩造不爭執事項：
  (一)兩造於95年1 月13日下午9 時5 分許在屏東縣新埤鄉○○村
    ○○路新埤國小前發生車禍。被告丙○○經到場處理員警施
    以呼氣酒精濃度測試，其酒精濃度值為0.60MG/L。被告應負
    肇事過失責任，業經本院95年度交上易字第95號及原法院95
    年度交易字第80號刑事判決處刑確定在案。
  (二)原告乙○○受有顱內出血、休克、多處骨折、血胸、脊髓損
    傷併兩下肢癱瘓、多重性骨折及第十二胸椎移位性骨折術後
    ，造成原告兩下肢毀敗之重傷害。
  (三)以上有卷附道路交通事故現場圖、道路交通事故調查報告表
    (一)(二)、現場照片、診斷證明書、及原告所領中華民國身心障
    礙手冊等影本可稽。
四、兩造所爭執之事項為：(一)被告有無過失？(二)兩造過失責任比
    例如何？(三)被告應賠償原告多少？經查：
（一）原告主張前開因被告應負肇事過失責任之侵權行為致受有
      傷害，被告刑事責任部分，業經刑事判決罪刑確定之事實
      ，已據其提出高雄醫學大學附設中和紀念醫院之診斷證明
      書2 紙為證，並有前開刑事判決等附卷可稽，且為被告所
      不爭執，復經本院函調本院95年度交上易字第95號、原法
      院95年度交易字第80號刑事案卷，及臺灣屏東地方法院檢
      察署95年度偵字第2701號偵查卷與所附警卷核明屬實，並
      影印該案卷足稽。足認原告前開主張為實在。另查，被告
      對其於上開時地，於酒後駕駛自用小客車，撞擊原告受傷
      ，其有過失之事實，迭據被告於刑案一、二審審理時供認
      屬實；且本件車禍事故發生時，被告係駕駛自用小客車沿
      新華路由北往南方向逆向行駛對向車道，撞及由原告騎乘
      沿新華路由南往北方向直行之重型機車，重機車倒地後擦
      撞由訴外人郭文彬所駕駛之自小客車，經警測得被告之酒
      精濃度值達0.60MG/L等情，有刑案卷附道路交通事故現場
      圖、道路交通事故調查報告表(一)(二)、現場照片24幀、道路
      交通事故證明書等可憑。又原告確因本件車禍致受有前開
      顱內出血、休克、多處骨折、血胸、脊髓損傷併兩下肢癱
      瘓、多重性骨折術後（骨盆、右側股骨、左側肱骨、右側
      脛骨）、第十二胸椎移位性骨折術後等傷害，有診斷證明
      書及極重度身心障礙手冊等在卷可稽，均足供本件參酌，
      可認本件車禍事故之發生，係因被告酒醉駕車，任意駛入
      對向車道，亦未注意車前狀況，並採取必要之安全措施，
      以避免危險之發生，被告應負肇事過失責任甚為明確；而
      原告所受傷害與被告之過失行為間，核有相當因果關係，
      被告自應負侵權行為責任甚明。至原告於肇事時之酒測值
      經換算其呼氣酒經濃度值為每公升0.775MG/L ，已逾標準
      值以上，惟斟酌本件肇事係因被告超越中心線而駛入原告
      行駛之車道，以致肇事，原告在其車道正常行駛，縱未酒
      後駕車，對於突然駛入其車道之被告車輛，實難期其注意
      閃避，是其對於本件車禍之發生，應與其酒測值無關，尚
      難認原告為有肇事過失。
（二）按：因故意或過失，不法侵害他人之權利者，負損害賠償
      責任。汽車、機車或其他非依軌道行駛之動力車輛，在使
      用中加損害於他人者，駕駛人應賠償因此所生之損害。不
      法侵害他人之身體或健康者，對於被害人因此喪失或減少
      勞動能力或增加生活上之需要時，應負損害賠償責任。不
      法侵害他人之身體、健康、名譽、自由、信用、隱私、貞
      操，或不法侵害其他人格法益而情節重大者，被害人雖非
      財產上之損害，亦得請求賠償相當之金額。民法第184條
      第1項前段、第191條之2、第193條第1項、第195條第1項
      前段分別定有明文。查被告於駕駛汽車之際因過失侵害原
      告之身體、健康，依前開規定，自應對於原告所受之損害
      負賠償責任。茲所應審酌者，為原告所得請求被告賠償之
      金額，爰分述如下：
  １、查原告請求醫療費用107,571 元、增加生活上支出費用含
      醫療用品與看護費並受傷後兩年無法工作及需要僱請看護
      費用共677,732 元、減少勞動能力之損害2,986,643 元，
      合計3,771,586 元等情，有其提出之醫療費用收據；看護
      費收據、統一發票、薪資單等影本可證，被告對此並不爭
      執，僅以沒能力賠償置辯，經核原告此部分之請求尚屬必
      要且屬合理，應予准許。
  ２、原告請求精神慰撫金部分，原告主張其身體受有嚴重傷害
      ，造成人生無法挽回之遺憾，精神上遭受萬分之痛苦，請
      求賠償精神慰撫金200 萬元，固屬有據，惟被告抗辯其請
      求數額過高。經審酌兩造之身分、財產、經濟地位等，原
      告係高職畢業，從事金紙製造，有不動產房屋1 棟；被告
      高職畢業，從事汽車模具製造，無不動產，分別據兩造陳
      明，並有稅務電子閘門財產所得調件明細表附卷可稽。又
      原告受傷嚴重兩下肢完全麻痺，領有極重度身心障礙手冊
      等一切情狀，認為原告請求尚嫌過高，應予核減為100 萬
      元，方屬公允，予以准許，逾此數額之請求，為無理由。
  ３、綜上，原告請求有理由者計4,771,586 元（即107571+677
      732+0000000+0000000=0000000） 。再扣除原告已領取之
      強制汽車責任保險保險金1,376,349 元，原告得請求被告
      賠償金額為3,395,237 元。
五、綜據上述，原告基於侵權行為之損害賠償請求權，請求被告
    賠償原告3,395,237 元，及自附帶民事訴訟起訴狀繕本送達
    翌日即民國95年11月7 日起至清償日止，依法定週年利率百
    分之五計算之遲延利息部分，洵屬正當，應予准許。逾此部
    分所為之請求，為無理由，應予駁回。
六、原告陳明願供擔保，聲請宣告假執行，經核其勝訴部分，合
    於法律規定，酌定相當擔保金額宣告之；其餘假執行之聲請
    ，因訴之駁回而失所附麗，應予駁回。
七、據上論結，本件原告之訴，為一部有理由，一部無理由，依
    民事訴訟法第79條、第463 條、第390 條第2 項，判決如主
    文。
中　　華　　民　　國　　96　　年　　5 　　月　　29　　日
                            民事第一庭
                                審判長法官  黃金石
                                法      官  簡色嬌
                                法      官  林健彥
以上正本證明與原本無異。
原告不得上訴。
被告如對本判決上訴，須於判決送達後20日內向本院提出上訴狀
，其未表明上訴理由者，應於上訴後20日內向本院提出上訴理由
書（均須按他造當事人之人數附繕本）。上訴時應提出委任律師
或具有律師資格之人之委任狀，並依附註條文規定辦理。
中　　華　　民　　國　　96　　年　　5 　　月　　29　　日
                                書  記  官  張宗芳
附註：
民事訴訟法第466 條之1 ：
對於第二審判決上訴，上訴人應委任律師為訴訟代理人，但上訴
人或其法定代理人具有律師資格者，不在此限。
上訴人之配偶、三親等內之血親、二親等內之姻親，或上訴人為
法人、中央或地方機關時，其所屬專任人員具有律師資格並經法
院認適當者，亦得為第三審訴訟代理人。
第1 項但書及第2 項情形，應於提起上訴或委任時釋明之。
